臺灣高雄地方法院刑事判決　　　　　　 100年度侵訴字第49號
公　訴　人　臺灣高雄地方法院檢察署檢察官
被　　　告　林文斌
指定辯護人　本院公設辯護人陳信凱
上列被告因妨害性自主罪案件，經檢察官提起公訴（100年度偵
緝字第183號），本院判決如下：
    主  文
林文斌十八歲以上之人與十六歲以上未滿十八歲之人為性交易，
累犯，處有期徒刑陸月；又與未滿十六歲之人為性交易，累犯，
處有期徒刑壹年拾月。應執行有期徒刑貳年貳月。
    事  實
一、林文斌前因詐欺案件，經臺灣高雄地方法院以96年度簡字第
    5488號判決處有期徒刑4 月確定，並於民國97年9月9日易科
    罰金執行完畢。詎不知悔改，於98年12月27日，透過電腦網
    際網路，上網進入「尋夢園臺南網友聊天室」，結交認識化
    名「茹茹茹缺」、「台南缺缺缺」之甲女（民國84年1 月生
    ，真實姓名年籍詳卷，警卷代號00000000號），知悉甲女因
    缺錢而欲利用網路尋找援交對象，而互留聯絡手機號碼。林
    文斌雖因甲女在網路上虛稱「17歲」，致誤信甲女已滿16歲
    ，但仍明知甲女為未滿18歲之女子，竟猶基於與16歲以上未
    滿18歲之人性交易之故意，於同日先以其持用之0000000000
    號行動電話門號與甲女聯絡，相約見面欲進行援交，代價為
    新臺幣（下同）3 千元，並於與甲女通話時得知甲女身旁另
    有乙女（民國85年2月生，真實姓名年籍詳卷，警卷代號000
    00000號），遂於通話中表示如甲女、乙女一起與其玩3P ，
    則代價可提高為3 萬元，雙方約定援交地點為高雄市。甲、
    乙2 女於同日晚間10時抵達高雄火車站，林文斌則於98年12
    月28日上午，僱請不知情之某計程車司機駕車至甲、乙2 女
    投宿之高雄火車站旁不詳旅館，搭載甲、乙2 女至位在高雄
    市○○路附近之御宿汽車旅館。在該旅館房間內，林文斌先
    承前之與16歲以上未滿18歲之人為性交易之故意，撫摸甲女
    之胸部及下體，又由甲女撫弄其生殖器進行手淫，林文斌並
    以手指插入甲女之陰道內，而與甲女為性交易行為。嗣林文
    斌因見乙女外貌清純、稚氣且身形瘦小，其主觀上已預見乙
    女可能為未滿14歲之女子，竟仍另行基於對未滿14歲之女子
    為性交易之不確定故意，於不違反乙女意願下，撫摸乙女之
    胸部及下體，並以手指插入乙女陰道內性交得逞，而與未滿
    14歲之乙女為性交易。嗣林文斌於結束後以要出門找友人為
    藉口，未依約付款即行離去。嗣經警方上網巡邏，發現甲、
    乙2女在網路聊天室留下援交訊息，乃循線查悉上情。
二、案經嘉義縣警察局民雄分局報告臺灣高雄地方法院檢察署檢
    察官偵查起訴。
    理  由                
壹、證據能力：按被告以外之人（包括證人、鑑定人、告訴人、
    被害人及共同被告等）於審判外之陳述雖不符刑事訴訟法第
    159條之1至之4等4條之規定，而經當事人於審判程序同意作
    為證據，法院審酌該言詞陳述或書面陳述作成時之情況，認
    為適當者，亦得為證據；當事人、代理人或辯護人於法院調
    查證據時，知有刑事訴訟法第159條第1項不得為證據之情形
    ，而未於言詞辯論終結前聲明異議者，視為有前項之同意，
    同法第159條之5定有明文。查以下本判決引用之證人於審判
    外之言詞或書面陳述，性質上雖屬傳聞證據，惟公訴人及被
    告於本院審理時均不爭執其證據能力，且經本院審理時予以
    提示並告以要旨，經公訴人及被告表示意見，均未於言詞辯
    論終結前聲明異議，本院審認上開證據作成時之情況，應無
    違法取證或不當情事，與本案待證事實間復具有相當之關聯
    性，以之作為證據應屬適當，依刑事訴訟法第159條之5規定
    ，自有證據能力，合先敘明。
貳、實體部分：
一、訊據被告林文斌於本院審理中對上揭事實均坦承不諱，核與
    證人甲女、乙女於本院審理中證述之情節相符（見本院卷二
    第42至48頁、第65至67頁），並有嘉義市政府警察局指認犯
    罪嫌疑人紀錄表及被告相片（警一卷第8至9頁）、被告使用
    之行動電話門號0000000000號通聯調閱查詢單（警一卷第16
    頁）、被告前妻邱丞妤與被告之全戶基本資料（警一卷第17
    、18頁）、網路聊天室訊息擷取畫面（偵三卷第13至54頁反
    面）、甲女及乙女之代號與真實姓名對照表及所附照片各乙
    份（偵三卷真實姓名代號對照表封套）在卷可稽，堪信被告
    上開自白與事實相符。
二、公訴意旨就被告與甲女為性交易部分雖以：被告顯可預見甲
    女係14歲以上未滿16歲之女子，仍基於與14歲以上未滿16歲
    之女子為性交之犯意，而以手指插入甲女之陰道性交得逞，
    因認被告涉有刑法第227條第3項之罪嫌云云。但查：
(一)按刑法上犯罪之故意，只須對於犯罪事實有所認識，有意使
    其發生或其發生不違背其本意，仍予以實施為已足，不以行
    為人主觀之認識與客觀事實兩相一致為必要，故行為人主觀
    上欲犯某罪，事實上卻犯他罪時，依刑罰責任論之主觀主義
    思潮，首重行為人之主觀認識，應以行為人主觀犯意為其適
    用原則，必事實上所犯之他罪有利於行為人時，始例外依該
    他罪處斷。我國暫行新刑律第13條第3 項原亦有「犯罪之事
    實與犯人所知有異者，依下列處斷：所犯重於犯人所知或相
    等者，從其所知；所犯輕於犯人所知者，從其所犯」之規定
    。嗣制定現行刑法時，以此為法理所當然，乃未予明定。從
    而行為人主觀上欲犯某罪，但事實上所為係構成要件略有不
    同之他罪，且二罪法定刑相同，情節又無軒輊時，揆之前揭
    「所犯與犯人所知相等，從其所知」之法理，自應適用行為
    人主觀上所認識之該罪論處，最高法院92年度臺上字第1263
    號判決要旨可供參照。
(二)查本件被告堅詞否認知悉甲女係14歲以上未滿16歲之人，辯
    稱：甲女在網路上都說自己17歲，且甲女外貌成熟，伊以為
    甲女係16歲以上未滿18歲等語。經查：
  1.甲女於網路聊天室散佈援交訊息時，均稱其為17歲等情，有
    上開網路聊天室訊息擷取畫面（偵三卷第13至54頁反面）在
    卷可佐，且甲女於偵訊及本院審理中均證稱：伊在網路上留
    言年齡都寫16、17歲，在網頁上留言17、165、60、2000 的
    意思是代表17歲、身高165 公分、體重60公斤、性交易對價
    2000元之意等語（見偵三卷第8 頁、本院卷二第42頁反面、
    第47頁反面），可見被告辯稱：伊因甲女網路所言而認為甲
    女為已滿16歲之人等語，洵非無據。
  2.又甲女「無名」的相簿內，雖有甲女穿國中制服的照片，惟
    甲女不記得被告是否知悉其在網路上有相簿，也不知道被告
    是否上網看過其照片，其與乙女亦未曾向被告提起在學狀況
    等情，業據甲女陳明在卷（見本院卷二第47頁正反面），是
    本案並無被告曾看過甲女相簿的證據。且甲女身高165 公分
    、體重60公斤，已如前述，由卷附甲女於事發後不久在偵訊
    時所拍攝之照片觀之（代號與真實姓名對照表所附照片，見
    偵三卷真實姓名代號對照表封套），確不易單純藉由外表判
    定甲女為未滿16歲之人。稽諸上開所述各情，堪信被告雖明
    知甲女為未滿18歲之女子，但應不知甲女為未滿16歲之人無
    訛，是揆諸前揭說明，就被告與甲女為性交易部分，自應以
    被告主觀上認知之與16歲以上未滿18歲之人為性交易罪論處
    。
(三)綜上，本件事證明確，被告與16歲以上未滿18歲之人（即甲
    女部分）為性交易、及與未滿14歲之人為性交（即乙女部分
    ）等犯行，均堪予認定。
三、論罪科刑：
(一)按兒童及少年性交易防制條例第2 條所稱之性交易，係指有
    對價之姦淫或猥褻行為而言。又按兒童及少年性交易防制條
    例第5 條規定「本條例為有關兒童及少年性交易防制事項之
    特別法，優先他法適用。本條例未規定者，適用其他法律之
    規定」，而兒童及少年性交易防制條例第22條第1 項「與未
    滿十六歲之人為性交易者，依刑法之規定處罰之」之規定，
    法條本身並無「刑」之規定，屬於借刑立法之條款，則不論
    其係刑法第227 條第1 、2 、3 、4 項之情形，依上開條例
    第5 條前段規定，仍應優先適用兒童及少年性交易防制條例
    第22條第1 項之規定，而依刑法相關規定處刑。又被告誤信
    甲女為16歲以上之人，依『所犯重於所知，從其所知』之法
    理，自應依其所知論罪科刑。故核被告所為係犯兒童及少年
    性交易防制條例第22條第2 項之罪（甲女）；及犯兒童及少
    年性交易防制條例第22條第1 項之罪，而依刑法第227條第1
    項論處（乙女部分）。公訴意旨認甲女部分，被告係犯刑法
    第227條第3項之罪，容有未洽，然社會基本事實相同，爰依
    法變更起訴法條。又被告所犯上開二罪，犯意各別，行為互
    殊，應予分論併罰。
(二)被告前曾犯如犯罪事實欄所示之罪，經本院以96年度簡字第
    5488號判決處有期徒刑4 月確定，並於民國97年9月9日易科
    罰金執行完畢等節，有臺灣高等法院刑案資料查註紀錄表在
    卷可按。其前受有期徒刑執行完畢，於五年以內故意再犯本
    件最重本刑為有期徒刑以上之罪，均為累犯，均應依刑法第
    47條加重其刑。又就被告所犯兒童及少年性交易防制條例第
    22條第1項之罪，應依刑法第227條第1項科刑，法定本刑為3
    年以上有期徒刑，然本案被告係因性交易而與乙女發生性行
    為，而事發當時乙女實已即將滿14歲，其情形尚與被害人為
    國小以下之幼女而為性行為之情形有間，況被告坦承犯行，
    於本院審理中已示悔意，其與前妻間所育2 子均尚年幼，需
    由被告行使負擔未成年子女權利義務等情，有本院職權查詢
    之被告全戶戶籍資料2 紙在卷可稽。是以本院認被告所犯兒
    童及少年性交易防制條例第22條第1 項之罪（乙女部分），
    縱處以最低法定刑度有期徒刑3 年，猶屬過重，客觀上足以
    引起一般人之同情，衡情堪可憫恕，茲依刑法第59條之規定
    減輕其刑，並依法先加重後減輕之。又被告所犯上開2 罪，
    均係以被害人年齡未滿18歲而設之特別規定，自無庸再依兒
    童及少年福利法第70條第1項加重科刑，附此敘明。
(三)爰審酌被告主觀上知甲女為未滿18歲之女子、乙女為未滿14
    歲之女子，性自主之判斷及身心均未臻成熟，仍有加以保護
    之必要下，仍因性交易而與渠等為性交行為，對少女之身心
    健康及人格發展造成不良影響，且與甲、乙從事性交易後，
    竟未如約支付價金，及衡諸其智識、工作（參本院100年9月
    28日審理筆錄所載，本院卷二第79頁反面）等一切情狀，就
    甲女部分量處有期徒刑6月，就乙女部分量處有期徒刑1年10
    月，並定其應執行有期徒刑2年2月。
據上論斷，應依刑事訴訟法第299條第1 項前段、第300條，兒童
及少年性交易防制條例第22條第1、2項，刑法第227條第1項、第
47條第1項、第59條、第51條第5款，判決如主文。
本案經檢察官李茂增到庭執行職務。
中    華    民    國   100    年    10    月    19    日
                  刑事第二庭  審判長法  官  李政庭
                                    法  官  施盈志
                                    法  官  洪韻婷        
以上正本證明與原本無異。
如不服本判決應於收受判決後10日內向本院提出上訴書狀，並應
敘述具體理由。其未敘述上訴理由者，應於上訴期間屆滿後20日
內向本院補提理由書(均須按他造當事人之人數附繕本)「切勿逕
送上級法院」。
中    華    民    國   100    年    10    月    19    日
                                    書記官  莊永利
附錄本案論罪科刑法條：
兒童及少年性交易防制條例第22條：
與未滿十六歲之人為性交易者，依刑法之規定處罰之。
十八歲以上之人與十六歲以上未滿十八歲之人為性交易者，處 
1 年以下有期徒刑、拘役或新台幣 10 萬元以下罰金。
中華民國人民在中華民國領域外犯前 2 項之罪者，不問犯罪地
之法律有無處罰規定，均依本條例處罰。
中華民國刑法第227條
對於未滿十四歲之男女為性交者，處3年以上10年以下有期
徒刑。
對於未滿十四歲之男女為猥褻之行為者，處6個月以上5年以
下有期徒刑。
對於十四歲以上未滿十六歲之男女為性交者，處7年以下有期
徒刑。
對於十四歲以上未滿十六歲之男女為猥褻之行為者，處3年以
下有期徒刑。
第 1 項、第 3 項之未遂犯罰之。